---
title: "Calcul des distances réseau -- Temps de calcul"
author: "Victor Nunzi"
date: '2023-06-24'
format: 
  html:
    toc: true
    toc-location: 'left'
    toc-float: true
    toc-collapsed: true
    toc-depth: 3
    number-sections: true
    embed-resources: true
---

Script *Quarto* visant déterminer les temps de calcul pour les itinéraires souhaités, sans réécrire les données pour les cas déjà traités.

Date du dernier *render* : `r Sys.Date()`



## Librairies et fonctions {-}

```{r lib-fonctions, message=F, warning=F}
source("C:/Users/victo/OneDrive - ETS/MTR896/TRAVAIL/99_GitHub/MTR896/librairies/librairies.R")
source("C:/Users/victo/OneDrive - ETS/MTR896/TRAVAIL/99_GitHub/MTR896/fonctions/fonctions.R")
```

## Données

On commence par charger les déplacements préalablement préparés :

```{r data-eod-18}
depl_CAR       <- readRDS("C:/Users/victo/OneDrive - ETS/MTR896/TRAVAIL/00_Donnees/deplacements/depl_CAR.Rds")
depl_TRANSIT   <- readRDS("C:/Users/victo/OneDrive - ETS/MTR896/TRAVAIL/00_Donnees/deplacements/depl_TRANSIT.Rds")
```

## Initialisation

```{r init, message=F, warning=FALSE}
options(java.parameters = "-Xmx8G")

gc()

path <- "C:/Users/victo/OneDrive - ARTM/Documents/Travail/02_Donnees/04_MTR896/r5r_core/v1 - final"

r5r_core <- setup_r5(data_path = path)
```

## Calcul

On va maintenant calculer les distances réseau, en séparant les déplacements automobiles des déplacements TC.

### CAR

On commence par les déplacements en automobile : `r nrow(depl_CAR)` déplacements, mais un seul appel de la fonction `r5r::detailed_itineraries`.

```{r detailed-itineraries-car, eval=FALSE}
#| code-fold: true

ori_CAR <- depl_CAR %>%
  dplyr::select(ipere, d_orilat, d_orilon) %>%
  mutate(ipere = as.character(ipere)) %>%
  rename(
    id  = ipere,
    lat = d_orilat,
    lon = d_orilon
  )

des_CAR <- depl_CAR %>%
  dplyr::select(ipere, d_deslat, d_deslon) %>%
  mutate(ipere = as.character(ipere)) %>%
  rename(
    id  = ipere,
    lat = d_deslat,
    lon = d_deslon
  )

gc()
startt_car_f <- Sys.time()

RESULTS_CAR <- detailed_itineraries(
            r5r_core,
            ori_CAR,
            des_CAR,
            mode = "CAR",
            walk_speed = 5,
            drop_geometry = T
          )

endt_car_f <- Sys.time()

save(startt_car_f, endt_car_f,
     file = "C:/Users/victo/OneDrive - ETS/MTR896/TRAVAIL/99_GitHub/MTR896/distances/timestamps_final.RData")

print(endt_car_f - startt_car_f)
```

<!-- Nombre de déplacements avec un résultat : `r n_distinct(RESULTS_CAR$from_id)` (`r round(n_distinct(RESULTS_CAR$from_id)/nrow(depl_TRANSIT),3)*100`&nbsp;%). -->

### TRANSIT

On calcule maintenant les distances pour le transport en commun selon les 3 stratégies : pas de temps de 1 minute, 5 minutes, et 15 minutes.

On commence par déterminer les origines et les destinations des déplacements en TC :

```{r ori-des-transit}
depl_TRANSIT <- depl_TRANSIT %>% arrange(r5r_datetime_1min)


ori_TRANSIT <- depl_TRANSIT %>%
  dplyr::select(ipere, d_orilat, d_orilon) %>%
  mutate(ipere = as.character(ipere)) %>%
  rename(
    id  = ipere,
    lat = d_orilat,
    lon = d_orilon
  )

des_TRANSIT <- depl_TRANSIT %>%
  dplyr::select(ipere, d_deslat, d_deslon) %>%
  mutate(ipere = as.character(ipere)) %>%
  rename(
    id  = ipere,
    lat = d_deslat,
    lon = d_deslon
  )
```


#### 1 minute {-}

Résumé :

- `r nrow(depl_TRANSIT)` déplacements;
- `r n_distinct(paste(depl_TRANSIT$r5r_modelist, depl_TRANSIT$r5r_datetime_1min))` appels de `r5r::detailed_itineraries`;
- `time_window = 1`, soit un seul itinéraire par déplacement.

```{r transit-dt-1min, eval=FALSE}
#| code-fold: true

gc()
startt_tc_1_f <- Sys.time()

list.results.bymodes <- lapply(

  unique(depl_TRANSIT$r5r_modelist),

  function(mode){

    # print(paste0("MODES : ", mode))

    df.modes.sub <- subset(depl_TRANSIT, r5r_modelist == mode)

    list.results.byhour <- lapply(

      unique(depl_TRANSIT$r5r_datetime_1min),

      function(hour){

        # print(paste0("   DATETIME : ", hour))

        df.datetime.sub <- subset(depl_TRANSIT, r5r_datetime_1min == hour)

        ori.sub <- ori_TRANSIT %>%
          filter(id %in% df.modes.sub$ipere) %>%
          filter(id %in% df.datetime.sub$ipere)

        des.sub <- des_TRANSIT %>%
          filter(id %in% df.modes.sub$ipere) %>%
          filter(id %in% df.datetime.sub$ipere)


        return(
          detailed_itineraries(
            r5r_core,
            ori.sub,
            des.sub,
            mode = str_split(mode, pattern = "-")[[1]],
            departure_datetime = hour,
            walk_speed = 5,
            drop_geometry = T
          )
        )
      }

    )
    return(do.call(rbind, list.results.byhour))
  }

)

RESULTS_TRANSIT_1min <- do.call(rbind, list.results.bymodes)
RESULTS_TRANSIT_1min <- RESULTS_TRANSIT_1min %>% arrange(as.numeric(from_id))


endt_tc_1_f <- Sys.time()

save(startt_car_f, endt_car_f, 
     startt_tc_1_f, endt_tc_1_f,
     file = "C:/Users/victo/OneDrive - ETS/MTR896/TRAVAIL/99_GitHub/MTR896/distances/timestamps_final.RData")

rm(list.results.bymodes)

print(endt_tc_1_f - startt_tc_1_f)
```

Nombre de déplacements avec un résultat : `r n_distinct(RESULTS_TRANSIT_1min$from_id)` (`r round(n_distinct(RESULTS_TRANSIT_1min$from_id)/nrow(depl_TRANSIT),3)*100`&nbsp;%).





#### 1 minute -- Avec pénalité pour la marche {-}

Résumé :

- `r nrow(depl_TRANSIT)` déplacements;
- `r n_distinct(paste(depl_TRANSIT$r5r_modelist, depl_TRANSIT$r5r_datetime_1min))` appels de `r5r::detailed_itineraries`;
- `time_window = 1`, soit un seul itinéraire par déplacement;
- `walk_speed = 3.6`;
- `max_walk_time = 15`.

Nomenclature : WP = Walk Penalty


```{r transit-dt-1min-wp, eval=FALSE}
#| code-fold: true

gc()
startt_tc_1_wp_f <- Sys.time()

list.results.bymodes <- lapply(

  unique(depl_TRANSIT$r5r_modelist),

  function(mode){

    # print(paste0("MODES : ", mode))

    df.modes.sub <- subset(depl_TRANSIT, r5r_modelist == mode)

    list.results.byhour <- lapply(

      unique(depl_TRANSIT$r5r_datetime_1min),

      function(hour){

        # print(paste0("   DATETIME : ", hour))

        df.datetime.sub <- subset(depl_TRANSIT, r5r_datetime_1min == hour)

        ori.sub <- ori_TRANSIT %>%
          filter(id %in% df.modes.sub$ipere) %>%
          filter(id %in% df.datetime.sub$ipere)

        des.sub <- des_TRANSIT %>%
          filter(id %in% df.modes.sub$ipere) %>%
          filter(id %in% df.datetime.sub$ipere)


        return(
          detailed_itineraries(
            r5r_core,
            ori.sub,
            des.sub,
            mode = str_split(mode, pattern = "-")[[1]],
            departure_datetime = hour,
            walk_speed = 3.6,
            max_walk_time = 15,
            drop_geometry = T
          )
        )
      }

    )
    return(do.call(rbind, list.results.byhour))
  }

)

RESULTS_TRANSIT_1min_WP <- do.call(rbind, list.results.bymodes)
RESULTS_TRANSIT_1min_WP <- RESULTS_TRANSIT_1min_WP %>% arrange(as.numeric(from_id))


endt_tc_1_wp_f <- Sys.time()

save(startt_car_f,     endt_car_f, 
     startt_tc_1_f,    endt_tc_1_f,
     startt_tc_1_wp_f, endt_tc_1_wp_f,
     file = "C:/Users/victo/OneDrive - ETS/MTR896/TRAVAIL/99_GitHub/MTR896/distances/timestamps_final.RData")

rm(list.results.bymodes)

print(endt_tc_1_wp_f - startt_tc_1_wp_f)
```

<!-- Nombre de déplacements avec un résultat : `r n_distinct(RESULTS_TRANSIT_1min_WP$from_id)` (`r round(n_distinct(RESULTS_TRANSIT_1min_WP$from_id)/nrow(depl_TRANSIT),3)*100`&nbsp;%). -->





#### 5 minute {-}

Résumé :

- `r nrow(depl_TRANSIT)` déplacements;
- `r n_distinct(paste(depl_TRANSIT$r5r_modelist, depl_TRANSIT$r5r_datetime_5min))` appels de `r5r::detailed_itineraries`;
- `time_window = 5`, soit un seul itinéraire par déplacement.

```{r transit-dt-5min, eval=FALSE}
#| code-fold: true

gc()
startt_tc_5_f <- Sys.time()

list.results.bymodes <- lapply(

  unique(depl_TRANSIT$r5r_modelist),

  function(mode){

    # print(paste0("MODES : ", mode))

    df.modes.sub <- subset(depl_TRANSIT, r5r_modelist == mode)

    list.results.byhour <- lapply(

      unique(depl_TRANSIT$r5r_datetime_5min),

      function(hour){

        # print(paste0("   DATETIME : ", hour))

        df.datetime.sub <- subset(depl_TRANSIT, r5r_datetime_5min == hour)

        ori.sub <- ori_TRANSIT %>%
          filter(id %in% df.modes.sub$ipere) %>%
          filter(id %in% df.datetime.sub$ipere)

        des.sub <- des_TRANSIT %>%
          filter(id %in% df.modes.sub$ipere) %>%
          filter(id %in% df.datetime.sub$ipere)


        return(
          detailed_itineraries(
            r5r_core,
            ori.sub,
            des.sub,
            mode = str_split(mode, pattern = "-")[[1]],
            departure_datetime = hour,
            walk_speed = 5,
            drop_geometry = T
          )
        )
      }

    )
    return(do.call(rbind, list.results.byhour))
  }

)

RESULTS_TRANSIT_5min <- do.call(rbind, list.results.bymodes)
RESULTS_TRANSIT_5min <- RESULTS_TRANSIT_5min %>% arrange(as.numeric(from_id))


endt_tc_5_f <- Sys.time()

save(startt_car_f,     endt_car_f, 
     startt_tc_1_f,    endt_tc_1_f,
     startt_tc_1_wp_f, endt_tc_1_wp_f,
     startt_tc_5_f,    endt_tc_5_f,
     file = "C:/Users/victo/OneDrive - ETS/MTR896/TRAVAIL/99_GitHub/MTR896/distances/timestamps_final.RData")

rm(list.results.bymodes)

print(endt_tc_5_f - startt_tc_5_f)
```



#### 15 minute {-}

Résumé :

- `r nrow(depl_TRANSIT)` déplacements;
- `r n_distinct(paste(depl_TRANSIT$r5r_modelist, depl_TRANSIT$r5r_datetime_15min))` appels de `r5r::detailed_itineraries`;
- `time_window = 15`, soit un seul itinéraire par déplacement.

```{r transit-dt-15min}
#| code-fold: true

gc()
startt_tc_15_f <- Sys.time()

list.results.bymodes <- lapply(

  unique(depl_TRANSIT$r5r_modelist),

  function(mode){

    # print(paste0("MODES : ", mode))

    df.modes.sub <- subset(depl_TRANSIT, r5r_modelist == mode)

    list.results.byhour <- lapply(

      unique(depl_TRANSIT$r5r_datetime_15min),

      function(hour){

        # print(paste0("   DATETIME : ", hour))

        df.datetime.sub <- subset(depl_TRANSIT, r5r_datetime_15min == hour)

        ori.sub <- ori_TRANSIT %>%
          filter(id %in% df.modes.sub$ipere) %>%
          filter(id %in% df.datetime.sub$ipere)

        des.sub <- des_TRANSIT %>%
          filter(id %in% df.modes.sub$ipere) %>%
          filter(id %in% df.datetime.sub$ipere)


        return(
          detailed_itineraries(
            r5r_core,
            ori.sub,
            des.sub,
            mode = str_split(mode, pattern = "-")[[1]],
            departure_datetime = hour,
            walk_speed = 5,
            drop_geometry = T
          )
        )
      }

    )
    return(do.call(rbind, list.results.byhour))
  }

)

RESULTS_TRANSIT_15min <- do.call(rbind, list.results.bymodes)
RESULTS_TRANSIT_15min <- RESULTS_TRANSIT_15min %>% arrange(as.numeric(from_id))


endt_tc_15_f <- Sys.time()

save(startt_car_f,     endt_car_f, 
     startt_tc_1_f,    endt_tc_1_f,
     startt_tc_1_wp_f, endt_tc_1_wp_f,
     startt_tc_5_f,    endt_tc_5_f,
     startt_tc_15_f,   endt_tc_15_f,
     file = "C:/Users/victo/OneDrive - ETS/MTR896/TRAVAIL/99_GitHub/MTR896/distances/timestamps_final.RData")

rm(list.results.bymodes)

print(endt_tc_15_f - startt_tc_15_f)
```



## Fin

```{r}
r5r::stop_r5(r5r_core)
rJava::.jgc(R.gc = TRUE)
```

