---
title: "Calcul des distances à vol d'oiseau"
author: "Victor Nunzi"
date: '2023-06-20'
format: 
  html:
    toc: true
    toc-location: 'left'
    toc-float: true
    toc-collapsed: true
    toc-depth: 3
    number-sections: true
    embed-resources: true
---

Script *Quarto* visant à calculer la distance à vol d'oiseau de chaque déplacement sélectionné.

Date du dernier *render* : `r Sys.Date()`

## Librairies et fonctions {-}

```{r lib-fonctions, message=F, warning=F}
source("C:/Users/victo/OneDrive - ETS/MTR896/TRAVAIL/99_GitHub/MTR896/librairies/librairies.R")
source("C:/Users/victo/OneDrive - ETS/MTR896/TRAVAIL/99_GitHub/MTR896/fonctions/fonctions.R")
```

## Données

On commence par charger les déplacements préalablement préparés :

```{r data-eod-18}
depl <- readRDS("C:/Users/victo/OneDrive - ETS/MTR896/TRAVAIL/00_Donnees/deplacements/depl_COMPLETE.Rds")
```

```{r load-eod, echo=F}
sf.OD2018    <- st_read("C:/Users/victo/OneDrive - ETS/MTR896/TRAVAIL/00_Donnees/geom/eod/shapefile-limiteOD/TERR_OD2018.shp", quiet= T)
sf.RA.OD2018 <- st_read("C:/Users/victo/OneDrive - ETS/MTR896/TRAVAIL/00_Donnees/geom/eod/shapefile-RA8/RA8_OD2018.shp",       quiet= T)

sf.RA.OD2018.4326 <- st_transform(sf.RA.OD2018, crs = 4326)
```

```{r map, echo=FALSE}
sf.RA.OD2018$RA <- paste(sf.RA.OD2018$RA8_2018,
                            sf.RA.OD2018$RA8_2018_N, 
                            sep = " - ")

st_write(sf.RA.OD2018, "C:/Users/victo/OneDrive - ETS/MTR896/TRAVAIL/00_Donnees/QGIS/RA8_OD2018_labels.shp", quiet = T)
```


## Origines et distinations

On convertit les déplacements en deux table de `simple features`, respectivement avec les origines et les destinations :

```{r ori-des}
sf.origines     <- st_as_sf(depl[c("ipere", "d_orilat", "d_orilon")],
                            coords = c("d_orilon", "d_orilat"),
                            crs = 4326)

sf.destinations <- st_as_sf(depl[c("ipere", "d_deslat", "d_deslon")],
                            coords = c("d_deslon", "d_deslat"),
                            crs = 4326)

sf.origines     <- st_join(x = sf.origines, y = sf.RA.OD2018.4326[c("RA8_2018")],
                           join = st_within)
sf.destinations <- st_join(x = sf.destinations, y = sf.RA.OD2018.4326[c("RA8_2018")],
                           join = st_within)
```

On calcule les distances :

```{r calc-dist}
depl$d_dist_straight <- st_distance(sf.origines,
                                    sf.destinations,
                                    by_element = TRUE)

depl$d_dist_straight <- round(as.numeric(depl$d_dist_straight))
```

On en profite pour ajouter les RA d'origine et de destination :

```{r ra}
depl$d_orira8 <- sf.origines$RA8_2018[match(depl$ipere,     sf.origines$ipere)]
depl$d_desra8 <- sf.destinations$RA8_2018[match(depl$ipere, sf.destinations$ipere)]
```


## Enregistrement

On enregistre : 

```{r save-depl}
saveRDS(depl, "C:/Users/victo/OneDrive - ETS/MTR896/TRAVAIL/00_Donnees/deplacements/depl_COMPLETE.Rds")
```