---
title: "Fusion SAAQ-Ressources Canada"
author: "Victor Nunzi"
date: '2023-06-02'
format: 
  html:
    toc: true
    toc-location: 'left'
    toc-float: true
    toc-collapsed: true
    toc-depth: 3
    number-sections: true
    embed-resources: true
---

Script *Quarto* visant à fusionner les jeux de données de la SAAQ (véhicules en circulation) et de Ressources Canada (cotes de consommation).

Date du dernier *render* : `r Sys.Date()`

```{r librairies, message=F, warning=F, echo = F}
source("C:/Users/victo/OneDrive - ETS/MTR896/TRAVAIL/99_GitHub/MTR896/librairies/librairies.R")
```

## Répertoire

```{r setwd}
setwd("C:/Users/victo/OneDrive - ETS/MTR896/TRAVAIL/99_GitHub/MTR896/emissionsAutomobiles")
```

## Données

On charge les données préalablement nettoyées : 

```{r read-data}
data_SAAQ <- read.csv("results/data_clean_SAAQ_20230628.csv")
data_ReCa <- read.csv("results/data_cleanedRessourcesCanada_20230606.csv")
```

## Nettoyage SAAQ

On applique aux modèles et marques de la SAAQ les mêmes traitements que pour Ressources Canada :

```{r saaq-marque-modele}
data_SAAQ <- data_SAAQ %>%
  mutate(
    
    across(c(MARQ_VEH, MODEL_VEH),
           toupper),
    
    across(c(MARQ_VEH, MODEL_VEH),
           ~ str_remove_all(., " ")),
    
    across(c(MARQ_VEH, MODEL_VEH),
           ~ str_remove_all(., "[^[:alnum:]]")),
    
    across(c(MARQ_VEH, MODEL_VEH),
           ~ ifelse(str_length(.) > 5, str_sub(., 1, 5), .))
  )
```

## Marque

On commence par comparer les marques. On affiche les marques de Ressources Canada qui n'ont pas de correspondance dans les données de la SAAQ, malgré les traitements : 

```{r print-43, echo = F}
datatable(as.data.frame(table(subset(data_ReCa, !(marque %in% data_SAAQ$MARQ_VEH))$marque)))
```

On fait la même chose avec les marques de la SAAQ :

```{r print-49, echo = F}
datatable(as.data.frame(table(subset(data_SAAQ, !(MARQ_VEH %in% data_ReCa$marque))$MARQ_VEH)))
```


On change `ALFAR` en `ALFA` dans les données de Ressources Canada :

```{r alfa}
data_ReCa$marque <- 
  ifelse(data_ReCa$marque == "ALFAR",
         "ALFA",
         data_ReCa$marque)
```

```{r print-63, echo = F}
datatable(as.data.frame(table(subset(data_ReCa, !(marque %in% data_SAAQ$MARQ_VEH))$marque)))
```

Dans l'ensemble, les marques correspondent assez bien.

## Correspondance

On regarde combien d'élément de la SAAQ il est possible de trouver dans la base de Ressources Canada à partir d'une clé de la forme : ANNEE_MARQUE_MODELE_CARBURANT.

```{r key}
data_ReCa$KEY <-
  paste(data_ReCa$annee_modele,
        data_ReCa$marque,
        data_ReCa$modele,
        data_ReCa$typeFuel,
        sep = "_")

data_SAAQ$KEY <-
  paste(data_SAAQ$ANNEE_MOD,
        data_SAAQ$MARQ_VEH,
        data_SAAQ$MODEL_VEH,
        data_SAAQ$TYP_CARBU,
        sep = "_")
```

`r sum(data_SAAQ$KEY %in% data_ReCa$KEY)` correspondances (`r round(sum(data_SAAQ$KEY %in% data_ReCa$KEY)/nrow(data_SAAQ), 3)*100`&nbsp;%).

C'est un faible pourcentage, mais un volume de données important.

Regardons par municipalité :

```{r key-munic}
data_SAAQ$MATCH_KEY <-
  as.integer(data_SAAQ$KEY %in% data_ReCa$KEY)

data_SAAQ.munic <- data_SAAQ %>%
  group_by(CG_FIXE) %>%
  summarise(NB_MATCH = sum(MATCH_KEY))

summary(data_SAAQ.munic$NB_MATCH)
```

On a plus de 1000 obs. en moyenne par municipalité, et pas moins de 16 obs. dans le pire des cas, on va donc partir avec ça.

## Association des émissions

On associe, partout où c'est possible, une valeur d'émissions aux véhicules de la SAAQ :

```{r fac-emis}
data_SAAQ$emiCO2_gkm <-
  data_ReCa$emiCO2_gkm[match(data_SAAQ$KEY, data_ReCa$KEY)]
```

On sépare les véhicules en deux types : utilisation personnelle et taxi :

```{r}
data_SAAQ.munic <- data_SAAQ %>%
  filter(CLAS != "TTA") %>%
  filter(!is.na(emiCO2_gkm)) %>%
  group_by(CG_FIXE) %>%
  summarise(NB_OBS = n(),
            MOY_emiCO2_gkm = mean(emiCO2_gkm))

summary(data_SAAQ.munic$NB_OBS)
summary(data_SAAQ.munic$MOY_emiCO2_gkm)

data_SAAQ.taxi <- data_SAAQ %>%
  filter(CLAS == "TTA") %>%
  filter(!is.na(emiCO2_gkm))

print(nrow(data_SAAQ.taxi))
print(mean(data_SAAQ.taxi$emiCO2_gkm))
```

On ajoute les valeurs d'émissions par municipalités au shapefile :

```{r munic-shp}
sf.munic_od18 <- st_read("C:/Users/victo/OneDrive - ETS/MTR896/TRAVAIL/00_Donnees/geom/municipalites/munic_od18.shp", quiet = T)

sf.munic_od18$MOY_emiCO2_gkm <-
  data_SAAQ.munic$MOY_emiCO2_gkm[match(sf.munic_od18$MUS_CO_GEO,
                                      data_SAAQ.munic$CG_FIXE)]

st_write(sf.munic_od18, "C:/Users/victo/OneDrive - ETS/MTR896/TRAVAIL/00_Donnees/geom/municipalites/munic_od18_ges.shp", quiet = T,
         append = F)
```

